台灣嘉義地方法院刑事判決　　　　　　　　　　　　　　九十一年度易字第九七號
　　公　訴　人　臺灣嘉義地方法院檢察署檢察官
　　被　　　告　甲○○
右列被告因竊盜等案件，經檢察官提起公訴（九十年度偵字第六三九二號、第六五八
二號），本院判決如左：
    主  文
甲○○竊盜，處有期徒刑拾月。
    事  實
一、甲○○於民國八十六年十月十三日晚間，在臺北縣永和巿永平路之桂正國（起訴
    書誤繕為桂尊國）家中打牌，見丙○○所有由其子雷忠明所簽發之臺灣土地銀行
    永和分行支票四紙，放在掛於牆上丙○○之外套口袋中，認有機可趁，即意圖為
    自己不法之所有，竊取上開支票入己（發票日、支票號碼、票面金額、使用情形
    均詳如附表所示）。
二、案經丙○○訴由臺北巿政府警察局中正第一分局，及臺北巿政府警察局萬華分局
    、新竹巿警察局第一分局報請偵辦。
    理  由
一、訊據被告甲○○，矢口否認涉有右揭竊盜犯行，辯稱：上開支票係告訴人丙○○
    所交付，請他代為調借現款云云。惟查：右揭犯罪事實，業據告訴人丙○○指訴
    歷歷，錄製在卷可參。反觀被告於本案警訊、偵查、審理中所辯，前後多所矛盾
    ，互有出入，甚難採信。此外，並有證人乙○○、彭玉英於警訊、偵查中之證述
    ，及簽帳單、臺北巿票據交換所八十六年北票字第八二七八號、第八四五七號函
    、前揭票號ＡＸ九九一四三二號、ＡＸ九九一四三三號支票及其退票理由單
    、掛失止付票據提示人資料查報表、票據掛失止付通知書、遺失票據申報書、乙
    ○○提出被告消費簽帳單、臺灣嘉義地方法院八十九年度易緝字第一二號刑事判
    決等在卷足憑。至於告訴人丙○○固係以本件支票在臺北縣永和巿永平街至新店
    巿僑信路途中遺失為由，而辦理掛失止付手續；嗣於偵查中則改稱係於證人桂正
    國家中遺失。惟查告訴人應係認支票倘遺失在證人桂正國家中，則應會獲人告知
    ；是以即認可能係自桂正國家離開後之途中所遺失；直至本案發生後，始知係由
    被告所持有使用，則其二人相遇之處既在證人桂正國家中，此處自應係本件支票
    遺失之地點，此衡諸常情，尚無違背。而本件支票原係置於告訴人掛在牆上之外
    套口袋中，竟由被告所持有，自應認為被告所竊取無疑。本案事證明確，被告犯
    行洵堪認定。
二、核被告所為，係犯刑法第三百二十條第一項竊盜罪。公訴意旨雖以被告持上開支
    票消費或調借現金之行為，認為另涉刑法第三百三十九條第一項之詐欺取財及第
    二項之詐欺得利罪嫌，惟查系爭票據雖為被告所竊，但該票據係由有權製作人所
    開立之有價證卷，且票據之必要應記載事項已填載完成，發生支票之法律效力，
    此真正而有效之支票本即具有流通性，又基於票據無因性之法理，亦不問執票人
    （即被告）究竟係以合法原因（例如買賣）或違法原因（例如竊盜）所取得票據
    ，其票據之行使皆以交付或背書之方式為之，而通常為加強票據之信用及流通，
    行使票據之人（即執票人）在支票背面背書，再交付予第三人，實符合票據法規
    ，亦符合一般以票據作為市場交易方式之常態，殊難想像被告竊取該支票卻不行
    使，是以，參諸證人乙○○、彭玉英之證述，被告於消費或調借現金時，以交付
    或背書方式，行使真正、有效之票據，尚無施用詐術之可言，該支票是否能兌現
    ，亦在受讓票據之人所得審酌之範圍內，應無限於錯誤之情形，被告行使竊得之
    支票之行為，應係竊盜後銷贓之不罰後行為，其不法性已為竊盜罪所涵括，該竊
    取之不法行為既已論罪科刑，倘就其依票據法規所定方式行使票據之行為，再予
    論罪科刑，實有一事二罰之嫌，公訴意旨認此部份構成詐欺罪責，與上開竊盜罪
    部分，有牽連犯之裁判上一罪關係，爰不另為無罪之諭知，附此敘明。爰審酌被
    告四肢健全，身體尚稱硬朗，卻不思以正途賺錢，曾有多次侵占、竊盜、詐欺前
    科，仍不知悔改，此次又起貪念，趁機竊取友人之支票，誠屬不該，惟犯罪所獲
    得之利益不高，僅區區數萬元，其犯後仍心存僥倖，設詞卸責等一切情狀，量處
    如主文所示之刑，以資儆懲。
據上論斷，應依刑事訴訟法第二百九十九條第一項前段，刑法第三百二十條第一項，
罰金罰緩提高標準條例第一條前段，判決如主文。
案經檢察官游悅晨到庭執行職務
中     華     民      國     九 十 一   年      五      月      三十    日
                                    嘉義地方法院刑事第一庭
                                        法  官  李  麗  萍
右正本證明與原本無異。
如不服本判決，應於判決送達後十日內向本院提出上訴狀( 應附繕本 )。
中     華     民      國     九 十 一   年      五      月      三十    日
                                        書記官  侯  麗  茹
附錄
刑法第三百二十條第一項
意圖為自己或第三人不法之所有，而竊取他人之動產者，為竊盜罪，處五年以下有期
徒刑、拘役或五百元以下罰金。
（附表）
編號一支票：
（一）發票日：八十六年十一月五日、支票號碼：ＡＸ九九一四三三號票面金額：
      新臺幣五萬元使用：交付予乙○○抵償消費款編號二支票：
（一）發票日：為八十六年十月二十五日
（二）支票號碼：ＡＸ九九一四三二號
（三）票面金額：新臺幣十五萬元
（四）使用：向彭玉英調借現金伍萬壹仟元
編號三支票：
（一）發票日：八十六年十一月十日
（二）支票號碼：ＡＸ九九一四三四號
（三）票面金額：新臺幣十五萬元
（四）付款人：臺灣土地銀行永和分行
（五）使用：交付予彭玉英使用
編號四支票：
（一）發票日：八十六年十一月二十五日
（二）支票號碼：ＡＸ九九一四三五號
（三）票面金額：新臺幣十五萬元
（四）付款人：臺灣土地銀行永和分行
（五）使用：尚未使用
